【裁判字號】    89,上易,1382
【裁判日期】    900620
【裁判案由】    違反商標法
【裁判全文】
臺灣高等法院臺南分院刑事判決      八十九年度上易字第一三八二號         Ｃ
      上  訴  人  臺灣臺南地方法院檢察署檢察官
      被      告  戊  ○  ○
      上  訴  人
      即  被  告  甲  ○  ○
      右  一  人
      選任辯護人  陳  宏  義  律師
右上訴人因被告等違反商標法案件，不服臺灣臺南地方法院八十九年度易字第一四一
三號中華民國八十九年六月九日第一審判決（起訴案號：臺灣臺南地方法院檢察署八
十九年度偵字第三九一五號），提起上訴，本院判決如左：
      主      文
上訴駁回。
      事      實
一、戊○○係台南市○○路○段一五一號二樓光南文具行東帝士店店長，明知「鐵達
    尼號」併圖，係美商福斯電影公司所授權舶揚企業有限公司（下稱舶揚公司），
    再經該公司授權己○○經營之「高煌企業行」為台灣地區之唯一經銷商，且外包
    裝盒上印有「高煌及圖」之商標，任何人未經許可，不得仿製，亦不得販賣仿製
    品。詎戊○○竟意圖不法利益，基於概括犯意，向不詳人士買入前開仿冒品，連
    續在前揭光南文具行東帝士店販售圖利，嗣於八十七年十月十三日，己○○假冒
    顧客，前往該店購物，購得仿冒併圖一盒，始知前情。
二、甲○○係雲林縣斗南鎮○○路三之三號笙旺有限公司之實際負責人，甲○○接受
    己○○之委託，負責「鐵達尼號」併圖之切片及包裝，因見該拼圖銷路暢旺，竟
    與周錦笙（另案經臺灣高等法院高雄分院八十九年度上易字第二０五七號判處有
    期徒刑六月，如易科罰金，以佰元折算壹日確定在案）共同意圖不法利益，基
    於概括犯意，利用工作之機會，以雷射掃描之方式，私自仿製拼圖及高煌企業行
    之商標，連續販賣給不知情之喬偉精品有限公司（下稱喬偉公司）、樹根企業有
    限公司（下稱樹根公司）、藝苑專業批發零售，喬偉公司復轉賣給不知情之家樂
    福股份有限公司中正分公司及新營分公司，樹根公司則轉賣給不知情之真光股份
    有限公司台南分公司，嗣因己○○分別於八十七年九月間，在藝苑專業批發零售
    、家樂福股份有限公司中正分公司及新營分公司、真光股份有限公司台南分公司
    購得「鐵達尼號」併圖之仿冒品，始知被害。
三、案經己○○告訴由臺灣臺南地方法院檢察署檢察官偵查起訴。
      理      由
一、被告戊○○部份：
  (一)訊據被告戊○○，矢口否認有右揭違反商標法犯行，辯稱：他們公司進貨都是由
    總公司直接與進貨廠商接洽的，他們的貨都向舶揚公司（應係舶飛公司）及烏龍
    院公司進的貨，他並不知道有仿冒品云云。
  (二)查被告戊○○雖辯稱：公司進貨都是由總公司直接向進貨廠商接洽的云云，惟被
    告戊○○亦坦承：公司與進貨廠商接洽好價格後，進貨及退貨數量則均由各店店
    長負責等語。是光南文具行東帝士店之進貨、退貨，既由被告戊○○負責，其細
    節如何，總公司自無從完全掌握，而查被告戊○○係該店店長，該店規模又非大
    型公司可比，戊○○辯稱不知情云云，自難採信。
  (三)復據舶揚公司負責人乙○○於偵查中證稱：他們並沒有出貨給光南文具行，他們
    授權給高煌企業行製造，他們再向高煌買回來，然後透過他們自己的通路來販售
    ，他們是交給台南的舶飛公司販售，舶飛是他們在南部的總經銷，舶飛公司不可
    能貪圖不法利益，私自製造仿冒品來販賣等語。而舶飛公司負責人胡朝棟於偵查
    中到庭證稱：他們販賣鐵達尼號拼圖，除了向舶飛公司進貨外，沒有第二進貨的
    管道，八十七年五月間，他就發現光南公司退回來的貨之中，夾雜有仿冒品，他
    們發現後，因為不願得罪人，並沒有採取法律行動，他們賣給光南的東西，並不
    祇鐵達尼號拼圖，而且光南向他們進的鐵達尼號拼圖也不多，當時他們業務經理
    發現光南退回來的拼圖有夾雜兩盒仿冒品，向他報告，他就跟舶揚的姚先生講，
    姚先生說看他自己的意思，而且姚先生說如果光南否認，他們也沒有辦法，他們
    也不願得罪人等語。（見偵查卷第九六頁～九八頁，八十九年三月十日筆錄）。
    另據舶揚公司負責人乙○○亦證述：我們授權給高煌製造，我們再向高煌買回來
    ，然後透過我們自己的管道來販售，我們是交給台南的舶飛公司，他是我們舶揚
    在南部的總經銷（見同上偵查卷同日筆錄）。則舶飛公司既已付給舶揚公司權利
    金，其向舶揚公司進貨，自然是以最低的成本進價，舶飛公司應無理由再去買仿
    冒品來賣給光南東帝士店。
  (四)另烏龍院之負責人丁○○於偵查中證稱：他們的貨都是真接向己○○進的，不可
    能賣仿冒品，他也是開庭才知道有此事，他台北也有門市部，己○○也有去查過
    ，都沒有仿冒品，此事是己○○在庭外候訊時告訴他的等語。而己○○亦坦承確
    有此事。（見偵查卷八十九年一月二十七日筆錄），故烏龍院若有販賣仿冒品給
    戊○○，則烏龍院自己的門市部亦有可能遭查獲仿冒品，既經告訴人己○○私自
    查訪並無所獲，足證丁○○確未販賣仿冒品。
  (五)綜前所述，被告戊○○雖辯稱：僅向舶揚公司（實際上應係舶飛公司）及烏龍院
    購進鐵達尼號拼圖云云，惟依前所述，舶飛公司及烏龍院均無販賣仿冒品之可能
    ，足證被告戊○○應另有不明管道，所辯無非卸責之詞，不足採信。
  (六)被告戊○○雖又辯稱：他們公司都有開立發票，無法做假，他們也沒有辦法從中
    賺取不法差價云云。惟姑不論光南公司內部管理是否確實極為嚴格，滴水不漏，
    以致員工均無從上下其手，亦無法私自購入仿冒品來販賣圖利，外人不得而知。
    然據己○○於偵查中供稱：他去買拼圖時，光南文具行東帝士店並沒有主動開立
    發票，是他主動要求，店方才開立的等語。（見偵查卷八十九年四月十八日筆錄
    ）。故縱使真如戊○○所言，公司管制嚴格，苟其販賣仿製拼圖時，不主動開立
    發票，公司亦無從查知，被告戊○○抗辯此點並不足為其有利之依據。
  (七)末查被告戊○○雖辯稱其公司內部控管嚴格，惟承辦本案之檢察官命其提出鐵達
    尼號拼圖之總進貨紀錄及銷售、退貨紀錄，戊○○亦無法提出，若非其公司內部
    控管不良，就是不願提出對其不利之證據，其空言辯解，實難採信，此外復有扣
    案之仿冒品可證，戊○○之犯行應堪認定。
二、被告甲○○部分：
  (一)訊據上訴人即被告甲○○，矢口否認有右開違反商標法犯行，辯稱：伊是笙旺公
    司的負責人，因與笙合公司同址營業，笙合負責人周錦笙是否仿冒，他並不知情
    ，本案與他無關云云。
  (二)然查笙合公司之負責人周錦笙係被告甲○○之內弟，兩家公司又均在同址營業，
    為被告甲○○所自承，則其二人關係非比尋常，被告甲○○之笙旺公司既受己○○之委託，負責鐵達尼號拼圖之切片及包裝，周錦笙卻因仿製己○○之鐵達尼號
    拼圖並販賣，遭檢察官起訴並經臺灣高等法院高雄分院判處有期徒刑六月確定在
    案，則周錦笙在仿製及販賣之過程中，規模龐大，販賣之對象眾多，被告甲○○
    焉能不知情﹖所辯與常情不符，自難採信。
  (三)又查樹根公司購入拼圖，亦係向笙旺公司購入，有笙旺公司之發票在卷可憑，被
    告甲○○雖稱：周錦笙之笙合公司與他經營之笙旺公司各自獨立云云，然果如此
    ，何以開立笙旺公司之發票﹖所辯即難認實情。
  (四)況被告甲○○既受己○○之委託承製拼圖，更不可能不知該拼圖祗有己○○經營
    之高煌企業行有專屬之販售權利，笙旺或笙合公司不能私自販賣，故其販賣之行
    為已有違契約責任，且查己○○僅委託笙旺公司負責切片及包裝部分，己○○交
    付多少數量，笙旺公司即應包裝完成多少數量，笙旺公司並非製造商，何以能在
    受託包裝之數量外，尚有多餘之成品可交付他人﹖此多餘之貨品非仿冒品而何。
    ﹖甲○○佯稱不知，實難採信，其犯行已堪認定。
  (五)而右揭事實，業據告訴人己○○指訴綦詳，且家樂福店所販售，經警查扣之「鐵
    達尼號」拼圖，均購自喬偉公司，而喬偉公司則係向周錦笙購買，已據家福公司
    採購人員徐良彬及喬偉公司負責人丙○○於偵查中證述明確，而於周錦笙處所查
    扣之拼圖七盒經告訴人送請財團法人印刷工業技術研究中心鑑定結果，認Ｂ樣品
    （即仿冒品）之圖案均有印刷網點之現象，疑似經由電子掃描分色後所得之產品
    ，有該中心分析檢測報告一份及照片八紙附卷可稽（附於臺灣高等法院高雄分院
    八十九年度上易字第二０五七號卷內）。此外，並有告訴人所提出之美商福斯電
    影公司所授權舶揚企業有限公司對高煌企業社授權之聲明書一紙，有「高煌及圖
    」商標之經濟部中央標準局商標註冊證一紙等在卷足憑，另有仿冒之「鐵達尼號
    」拼圖七盒扣案佐證（附於臺灣高等法院高雄分院八十九年度上易字第二０五七
    號卷內）。周錦笙於臺灣高等法院高雄分院雖辯稱上開仿冒品係告訴人所提供，
    伊不知情云云，惟告訴人為授權製作人，持有ＭＯ輸出原版底片，可合法製作真
    品，豈有另行花費以印刷完成品掃瞄製造品質較劣之偽品打擊自己商譽之理。況
    且告訴人取得授權之初即防仿冒，製作過程刻意分段交由不同商家，依告訴人所
    述，先將ＭＯ光碟片交由台南綠華輸出分色底片，再由綠華將底片寄交鈺祥彩色
    印刷製版社晒版完成交給速得彩色印刷企業社，每一種圖案只印刷一批，印刷完
    成後交由台中昆明紙盒製成外盒，以供包裝內部圖案經由被告甲○○及周錦笙引
    介各生產工廠加工後，交由笙旺切片及包裝。因此，被告甲○○及周錦笙向告訴
    人所訂之六千盒半成品，包裝圖案（包括印有告訴人商標及製作授權公司商號之
    外盒圖案及盒內鐵達尼號圖案）均已印妥，另由被告甲○○及周錦笙加工於原紙
    盒上，再將拼圖切片，即可製成成品。包裝圖案既早已印妥，顯示該圖案由連得
    印刷完成。而連得印刷係依據告訴人經授權取得之光碟所製作之底片，經依底片
    製成印刷鋁板所交付印刷完成，自不可能出現原本線條部分均變成網站圖案，網
    點圖案之形成顯然係印刷完成品經雷射掃瞄分色底片晒版印刷所致。持有底片及
    印刷鋁板者自無必要以雷射掃瞄方式另行製作，且彼等僅受託製作底片及印刷用
    鋁板及印刷，未自任商品之經銷，無任何製作偽品交付之動機。就此，臺灣高等
    法院高雄分院囑託訊問製作鋁板之證人蔡尚乾，其證稱「鐵達尼號之拼圖印刷用
    鋁板之底片，始終在我持有及保管中，現在還在我這裏。我只有交給連得印刷廠
    印製」等語，並依其專業證稱「一般而言，相同的鋁板印刷多次，其圖案的線條
    及紋路不會有誤差，但顏色因油墨控制可能有所差異」等詞。準此，甲○○及周
    錦笙所出售，由家福公司陳列販賣，遭警查扣之仿冒品圖案絕非來自連得印刷廠
    所印製完成甚明。周錦笙於臺灣高等法院高雄分院雖辯稱：我的貨都是連得拿的
    ，是否仿冒品我不知道等語，否認另行以雷射掃瞄方式仿製拼圖實難採信。也因
    為連得印制所交付之半成品，內外圖案均已印製完成，甲○○、周錦笙等僅負責
    切割、包裝，在未切割包裝前另以雷射掃瞄方式複製拼圖圖樣自屬可能。綜上所
    述，甲○○、周錦笙因鐵達尼號銷售暢旺，市場供貨不足，為圖取不法利益，而
    仿冒製作該拼圖以供銷售無疑。而周錦笙於臺灣高等法院高雄分院復坦承其本為
    拼圖製造商，笙旺拼圖有限公司，笙合拼圖工業社係同址共同營業，此由卷附之
    周錦笙名片上印製笙旺拼圖有限公司、笙合拼圖工廠即明。且笙合拼圖工業社受
    告訴人委託代工製作，並與笙旺拼圖有限公司共同代理經銷該拼圖，亦有臺灣高
    等法院高雄分院卷附證明書一紙影本及代理經銷合約書可稽，足見周錦笙與笙旺
    拼圖有限公司之實際負責人甲○○就仿製告訴人之鐵達尼號拼圖並販賣有犯意聯
    絡與行為分擔，均屬共同正犯。從而，被告甲○○之犯行事證明確，亦堪以認定
    。
三、核被告戊○○之行為，係犯商標法第六十三條之販賣仿冒商標商品罪；被告甲○○之行為，係犯同法第六十二條第一款之仿冒商標罪及第六十三條之販賣仿冒商
    標商品罪。被告甲○○與周錦笙間，有犯意聯絡及行為分擔，皆為共同正犯。被
    告戊○○、甲○○二人各所為數行為，時間緊接，所犯罪名相同，顯係出於概括
    之犯意為之，均為連續犯，爰各依刑法第五十六條之規定以一罪論，並加重其刑
    。復查被告甲○○共同連續犯前開二罪間，有方法結果之牽連關係，為牽連犯，
    應從一重之商標法第六十二條第一款處斷。
四、原審援引刑事訴訟法第二百九十九條第一項前段、商標法第六十三條、第六十二
    條第一款、第六十四條、刑法第十一條前段、第二十八條、第五十六條、第五十
    五條、第四十一條、罰金罰鍰提高標準條例第二條之規定，並參酌被告等為圖私
    利，竟不擇手段仿冒商標，及其等犯罪之動機、目的、手段，犯罪時所受之刺激
    及其品性、生活狀況、智識程度、犯罪所生之損害，及犯罪後仍飾詞卸責，毫無
    悔過之意等一切情狀，分別對被告戊○○量處拘役伍拾日，如易科罰金，以佰
    元折算壹日，及對被告甲○○量處有期徒刑伍月，如易科罰金，以佰元折算壹
    日。並以扣案仿冒之「鐵達尼號」併圖一盒（己○○於被告戊○○所經營之店內
    所購得），不問屬於被告與否，應依商標準第六十四條宣告沒收。本院經核其認
    事用法，均無不當，量刑亦稱妥適。被告甲○○上訴意旨，猶執前詞，否認犯罪
    ，及檢察官依告訴人之請求上訴，指摘原判決採證不當，為無理由，均應予駁回
    。
據上論斷，應依刑事訴訟法第三百六十八條，判決如主文。
本案經檢察官楊治宇到庭執行職務。
中    華    民    國      九十      年      六      月      二十        日
                                  臺灣高等法院臺南分院刑事第六庭
                                      審判長法官  楊    明    章
                                            法官  戴    勝    利
                                            法官  顏    基    典
右正本證明與原本無異。
不得上訴。
                                      法院書記官  呂    嘉    文
中    華    民    國      九十      年      六      月     二十一       日
附錄法條：
商標法第六十二條
意圖欺騙他人，有左列情事之一者，處三年以下有期徒刑、拘役或科或併
科新臺幣二十萬元以下罰金：
一  於同一商品或類似商品，使用相同或近似於他人註冊商標之圖樣者。
二  於有關同一商品或類似商品之廣告、標帖、說明書、價目表或其他文
    書，附加相同或近似於他人註冊商標圖樣而陳列或散布者。
商標法第六十三條：明知為前條商品而販賣、意圖販賣而陳列、輸出或輸入者，處一
                  年以下有期徒刑、拘役或科或併科新臺幣五萬元以下罰金。


司法院資訊處製作；財團法人民間司法改革基金會備份。
